【裁判字號】    99,易,396
【裁判日期】    990531
【裁判案由】    傷害
【裁判全文】
臺灣板橋地方法院刑事判決               99年度易字第396號
公  訴  人  臺灣板橋地方法院檢察署檢察官
被      告  甲○○
            丁○○
            乙○○
上列被告等因傷害案件，經檢察官提起公訴（98年度偵字第3424
6號），被告等於本院準備程序中就被訴事實為有罪之陳述，經
本院合議庭裁定由受命法官獨任進行簡式審判程序，判決如下：
    主  文
甲○○共同傷害人之身體，累犯，處有期徒刑玖月。
丁○○共同傷害人之身體，累犯，處有期徒刑肆月，如易科罰金
，以新臺幣壹仟元折算壹日。
乙○○共同傷害人之身體，處有期徒刑肆月，如易科罰金，以新
臺幣壹仟元折算壹日。
    事  實
一、甲○○前於民國94年間因竊盜罪，經臺灣桃園地方法院以94
    年度易字第886 號判處有期徒刑1 年6 月；復因贓物罪，經
    同院以94年度桃簡字第1909號判處有期徒刑4 月，經接續執
    行，於96年5 月20日縮刑期滿執行完畢。丁○○前於94年間
    ，因毒品防制條例案件，經本院以94年度訴字第1965號判處
    有期徒刑6 月，於95年8 月10日縮刑期滿執行完畢。詎均猶
    不知悔改，甲○○與丙○○之友人邱繼宗間存有債務糾紛，
    甲○○未按期依約還款，並避不見面，丙○○遂以手機簡訊
    指責甲○○，致甲○○心存怨恨，乃於98年11月14日透過不
    知情之友人陳思廷邀約丙○○至臺北縣三峽鎮○○路246 號
    前，而與丁○○、乙○○三人間共同基於傷害人身體之犯意
    ，由甲○○攜帶其所有之附刀鞘武士刀1 把( 未扣案，尚無
    積極事證證明為管制刀械) 、乙○○攜帶長條鐵棍1 支於同
    日晚間22時50分至上開地點赴約。丙○○到場察覺有異，正
    欲離開之際，遭丁○○騎乘車牌號碼K2K-85 9號重型機車攔
    阻，甲○○即一手持武士刀一手抓住丙○○衣領，丁○○將
    兩人拉開後，欲要求丙○○至一旁協商遭丙○○拒絕，即以
    拳頭朝丙○○臉部揮擊一下，復由甲○○持其所有之附刀鞘
    武士刀朝丙○○右腳猛揮一次，丁○○並持安全帽朝丙○○
    後腦重擊兩下，甲○○復持乙○○攜帶到場之長條鐵棍朝丙○○頭部左側重擊一次，再以上開未脫離刀鞘之武士刀朝丙○○左腳猛揮一刀，因用力過猛，致刀鞘斷裂脫落。嗣因甲○○仍一手勒住丙○○頸部，丙○○一時緊張誤以為甲○○
    將持該刀往己之腹部揮砍，乃徒手握住由甲○○所手持之上
    開已脫鞘之武士刀，致其右手掌撕裂傷、左側第4 、5 指撕
    裂傷併韌帶斷裂。丙○○手部受傷後，乙○○仍持上開長條
    鐵棍朝丙○○頭部左側重擊一次，致丙○○受有頭部挫傷併
    左眼鞏膜下出血、左臂挫傷等傷害。嗣丙○○表示頭暈，甲○○始停止勒住丙○○頸部，後因甲○○、丁○○及乙○○
    誤認警察獲報到場，始離去現場。經警據報拘提甲○○、丁○○及乙○○，因而查悉上情。
二、案經丙○○訴由桃園縣政府警察局龜山分局移送臺灣板橋地
    方法院檢察署檢察官偵查後提起公訴。
    理  由
一、程序方面：按除被告所犯為死刑、無期徒刑、最輕本刑為3
    年以上有期徒刑之罪或高等法院管轄第一審案件者外，於第
    一次審判期日前之準備程序進行中，被告先就被訴事實為有
    罪之陳述時，審判長得告知被告簡式審判程序之旨，並聽取
    當事人、代理人、辯護人及輔佐人之意見後，裁定進行簡式
    審判程序，刑事訴訟法第273 條之1 第1 項定有明文。經核
    ，本件被告甲○○、丁○○、乙○○所犯係死刑、無期徒刑
    、最輕本刑為3年以上有期徒刑以外之罪，其等於準備程序
    中就被訴事實為有罪之陳述，經法官告知簡式審判程序之旨
    ，並聽取公訴人、被告之意見後，本院爰依首揭規定，合議
    裁定由受命法官獨任進行簡式審判程序，合先敘明。
二、訊據被告甲○○對上開事實均坦認不諱；被告丁○○亦承認
    確有於前揭時、地，與被告甲○○、乙○○共同傷害告訴人
    丙○○之事實，惟辯稱：伊當時是戴著安全帽與告訴人拉扯
    ，伊只有以拳頭打告訴人的手臂一下，但因伊打告訴人時安
    全帽掉落在地上，伊打告訴人後去撿拾安全帽，所以告訴人
    以為是被伊用安全帽毆打的云云；被告乙○○亦坦認有夥同
    被告甲○○、丁○○於前揭時、地傷害告訴人，現場的鐵棍
    係由伊從家裡帶去等事實，惟辯稱：伊自機車上拿鐵棍靠近
    告訴人只是要嚇嚇告訴人，實際上伊係用手肘毆打告訴人腹
    部，嗣伊把鐵棍放回機車上，後來伊又將鐵棍交給被告甲○○，伊有叫被告甲○○不要用刀子云云。經查：
(一)、前揭事實，迭據證人即告訴人丙○○於警詢、偵查及本院審
    理時證稱：本案係起因於被告甲○○欠伊朋友邱繼宗錢，原
    約定98年11月10日要還1 萬元，但邱繼宗沒拿到錢，又找不
    到被告甲○○，伊乃在同年11月14日下午4 、5 點傳簡訊給
    被告甲○○。當日晚上陳思廷約伊出來，伊以為被告甲○○
    要透過陳思廷拿錢予伊，但到場時只有看到被告丁○○和陳
    思廷，覺得怪怪的，就想騎走，但被告丁○○從後面騎車過
    來攔住伊，此時被告乙○○也騎車載著被告甲○○到場。被
    告甲○○拿著武士刀，伊衝過去要攔被告甲○○，被告甲○○抓住伊衣領，被告丁○○把伊拉開，說到旁邊講，伊拒絕
    後，被告甲○○用刀子砍了伊右腳一刀，伊沒受傷，因被告
    甲○○可能是用刀背；被告丁○○過來拉伊時就有用拳頭打
    伊的臉一下，嗣好像有人拿安全帽打伊的後腦一下，但是伊
    不知道是誰動手的，好像是被告丁○○但又不是很確定，因
    為當時被告甲○○站在伊的旁邊，一直抓伊叫伊上車，所以
    伊後腦被打後，沒辦法回頭看誰打伊；伊認為後腦是被丁○○用安全帽打的原因，是因為伊有看到安全帽，是粉紅色半
    罩式的，且當時伊身邊只有載伊到場的朋友、被告甲○○和
    被告丁○○三人，伊被安全帽打了之後，伊就看到被告丁○○站在伊右前方，且伊有看到被告丁○○從頭上把安全帽解
    開的動作。被告甲○○有拿武士刀刀鞘打伊左腳，刀鞘尖的
    部分破掉，刀也斷掉，刀鞘脫落。伊曾經一度騙被告甲○○
    伊要上被告甲○○的車，想趁機逃跑，當時被告乙○○原先
    在機車那裡，朝伊走來，因看到伊要上機車，所以被告乙○○又走回機車停放處，嗣伊從機車下來後，被告甲○○就右
    手拿刀子，左手把伊的脖子架住，伊看到被告甲○○作勢要
    從伊的肚子刺下去，因為被告甲○○拿刀子那隻手動了一下
    ，作勢要嚇伊，伊以為被告甲○○要直接刺過來，所以伊一
    緊張就用左手去握刀子，想要把刀搶走，故伊左手才會受傷
    。在伊抓刀子之後，伊有看到被告乙○○拿鐵棍走向伊，當
    時伊手已經受傷了，被告等人還繼續打伊，被告甲○○過去
    搶下鐵棍，朝伊的左邊眼角上方打下去，第一次打下去伊的
    頭就暈了，隔了一下子，又被打一下，當時伊好像有看到乙○○拿鐵棍往伊頭打一下，應該是乙○○打伊第二下的，伊
    有看到，這兩下中間隔了10到20秒。當時鐵棍原本放在機車
    前面，被告甲○○先去拿的，第一次打完伊之後，有沒有把
    鐵棍放回去伊不知道，但是伊確定被告乙○○打伊第二下時
    ，是從機車腳踏板把鐵棍拿下來，當時鐵棍原本是直立放在
    腳踏板的，與伊看到被告甲○○去拿的時候該鐵棍橫著放是
    不一樣。後來被告甲○○鬆開伊的脖子，伊表示伊頭暈，被
    告丁○○說讓伊休息一下再講，過了一、兩分鐘，被告甲○○又要過來拉伊，有人說警察來了，被告丁○○才說：『這
    樣好了放過他』等語明確( 見偵查卷第49至52頁、第101 至
    103 頁、本院卷第80至82頁) ，並有財團法人恩主公醫院甲
    種診斷證明書1 紙、現場照片2 張、被告甲○○所有之門號
    0000000000號自98年11月14日0 時0 分至23時59分59秒之雙
    向通聯紀錄1 份附卷可憑( 見偵查卷第53頁、第74至83頁)
    ，核與被告甲○○之自白，及被告丁○○、被告乙○○供稱
    確有與被告甲○○共同傷害告訴人之情與事實相符，應屬信
    實。
(二)、雖被告丁○○辯稱其未以安全帽毆打告訴人云云，惟參以被
    告乙○○前於警詢時即曾供稱：被告丁○○沒有將告訴人壓
    在機車上，只有拿安全帽毆打告訴人，事後該頂安全帽由被
    告丁○○拿走，伊不知在何處等語( 見偵查卷第40 至42 頁
    ) ；嗣於偵查中經檢察官命其以證人身分具結後，亦證稱伊
    於警詢時所為陳述均屬實在等語( 見偵查卷第95 至96 頁、
    第10 5至106 頁) ；核與告訴人證稱有看到被告丁○○脫下
    安全帽，嗣伊感覺後腦被人用安全帽打了之後，旋即看到被
    告丁○○出現在伊右前方，且斯時伊身旁除了站立於伊旁側
    的被告甲○○及伊友人外，並無旁人，故應係被告丁○○用
    安全帽打伊之情節相符。而雖被告乙○○於偵查中作證時改
    口證稱：被告丁○○好像只有用拳頭，但伊看不清楚云云(
    見偵查卷第105 至106 頁) ，惟本院審酌被告乙○○於警詢
    時所為之供述，係於距案發較近之時刻所為，記憶應較偵查
    中為清晰，且被告三人於案發後，經檢察官簽發拘票而於98
    年12月10日下午前後經拘提到案，是被告乙○○於警詢時所
    供述之內容，自較無暇權衡利害關係或受他人干預而為不實
    陳述，亦無餘裕相互勾串而為迴護之詞，反觀其嗣於偵查中
    時雖更易前詞，卻未能就其更替陳詞之事由，提出堅實而合
    理之解釋，足徵證人即共同被告乙○○前揭於偵查中之證述
    ，顯係迴護被告丁○○之詞，並不可採，被告丁○○確有以
    安全帽毆擊告訴人頭部之事實應堪認定。
(三)、至被告乙○○辯稱其只有以手肘毆打告訴人，未以鐵棍朝告
    訴人頭部毆擊，伊第二次自機車拿鐵棍下來是要拿給被告甲○○使用云云，惟依告訴人前揭證述遭被告等人毆打之過程
    觀之，被告甲○○係先持長條鐵棍朝告訴人頭部左側重擊，
    再以未脫離刀鞘之武士刀朝其左腳猛揮一刀，因用力過猛，
    致刀鞘斷裂脫落，嗣後告訴人並因緊張而伸手握住被告甲○○所持之刀子，在此同時，始見被告乙○○持鐵棍下車，嗣
    並看到被告乙○○持鐵棍打伊( 見偵查卷第102 頁、本院卷
    第82頁) ；而被告乙○○於本院準備程序時，亦同意將「被
    告甲○○復持乙○○攜帶到場之長條鐵棍朝丙○○頭部左側
    重擊，再以上開未脫離刀鞘之武士刀朝丙○○左腳猛揮一刀
    」乙節，列為不爭執事項( 見本院卷第68頁) ，堪認在被告
    乙○○持鐵棍下車前，被告甲○○早已持鐵棍毆擊告訴人完
    畢，後才改持武士刀毆打告訴人；且被告甲○○於本院審理
    時亦供承：伊持鐵棍打完告訴人之後，就把它放回機車腳踏
    板上，並回頭去拉被害人，沒有看到被告乙○○再去拿鐵棍
    等語( 見本院卷第82頁背面) ，亦足認被甲○○在使用鐵棍
    毆擊告訴人完畢並將之放回機車上後，即未再使用鐵棍為毆
    打告訴人，則被告乙○○辯稱其該次持鐵棍下車係欲交予被
    告甲○○使用云云，即屬無據。而告訴人對於被告乙○○確
    有持其攜帶到場的鐵棍朝其頭部左側揮擊之事實，指證歷歷
    ，洵堪認定屬實。綜上所述，本案事證明確，被告三人之犯
    行均洵堪認定，應予依法論科。
二、核被告甲○○、丁○○及乙○○三人所為，均係犯刑法第27
    7條第1項之傷害罪。被告三人間，就上開犯行有犯意聯絡及
    行為分擔，為共同正犯。再被告甲○○、丁○○前有如事實
    欄所載之論罪科刑執行情形，有臺灣高等法院被告前案紀錄
    表附卷可憑，其等於受有期徒刑執行完畢後5年內，故意再
    犯本件有期徒刑以上之罪，為累犯，應依刑法第47條第1項
    加重其刑。爰審酌被告甲○○僅因告訴人傳送簡訊指責其未
    依約清償積欠告訴人友人之債務，即對告訴人心生不滿，而
    夥同被告丁○○、乙○○共同對告訴人施以上開傷害行為，
    顯然欠缺法治觀念，所為殊非可取，兼衡其等犯後雖均坦認
    犯行 (惟被告丁○○、被告乙○○均仍對其等所施以之傷害
    手段有爭執)，迄今均未能與告訴人達成和解以取得諒解，
    及其等之品行、智識程度、告訴人所受之傷勢等一切情狀，
    分別量處如主文所示之刑，就被告丁○○、被告乙○○並諭
    知易科罰金之折算標準，以資懲儆。又被告三人持以毆打被
    害人之武士刀1 把、安全帽1 頂及鐵棍1 支，並未扣案，且
    被告甲○○、丁○○及乙○○於警詢時皆供稱業將上開物品
    丟棄，並無證據證明該等物品仍存在而尚未滅失，爰不宣告
    沒收，附此敘明。
據上論斷，應依刑事訴訟法第273條之1第1項、第299條第1項前
段，刑法第28條、第277條第1項、第47條第1項、第41條第1項前
段，刑法施行法第1條之1，判決如主文。
本案經檢察官黃致中到庭執行職務。
中    華    民    國    99    年    5     月    31    日
                  刑事第十四庭   法  官   陳昭筠
以上正本證明與原本無異。
如不服本判決應於送達後10日內向本院提出上訴狀。
                                 書記官   黃文儀
中    華    民    國    99    年    5     月    31    日
附錄本案論罪科刑法條全文：
中華民國刑法第277條
傷害人之身體或健康者，處 3 年以下有期徒刑、拘役或 1 千元
以下罰金。
犯前項之罪因而致人於死者，處無期徒刑或 7 年以上有期徒刑；
致重傷者，處 3 年以上 10 年以下有期徒刑。

司法院資訊處製作；財團法人民間司法改革基金會備份。
